最高法院刑事判決　　　　　　　　　　　　　　　九十一年度台上字第四八八四號
　　上　訴　人　甲○○
右上訴人因違反毒品危害防制條例案件，不服台灣高等法院台中分院中華民國九十一
年四月廿四日第二審判決（九十一年度上訴字第一一八號，起訴案號：台灣彰化地方
法院檢察署九十年度偵字第一六九五號），提起上訴，本院判決如左：
    主  文
上訴駁回。
    理  由
按刑事訴訟法第三百七十七條規定，上訴於第三審法院，非以判決違背法令為理由，
不得為之。是提起第三審上訴，應以原判決違背法令為理由，係屬法定要件。如果上
訴理由狀並未依據卷內訴訟資料，具體指摘原判決不適用何種法則或如何適用不當，
或所指摘原判決違法情事，顯與法律規定得為第三審上訴理由之違法情形，不相適合
時，均應認其上訴為違背法律上之程式，予以駁回。本件上訴人即被告甲○○上訴意
旨略稱：(一)台灣台中地方法院九十年度易字第七九一號刑事判決認定姚志宏於民國八
十九年六月再吸食毒品經勒戒後，另自八十九年十月初至九十年二月一日止以吸煙方
式，每週非法施用毒品海洛因一次，該案應已包含八十九年十一月一日鹿港分局查獲
姚志宏之犯行，姚志宏於該案供承自八十九年九月中旬開始吸食海洛因，但判決為不
同認定，必有所本，自應調取該案卷證究明真相，原判決就此依法應於審判期日調查
之證據疏未調查，已有違法。況姚志宏每週吸食一次，自八十九年九月中旬至同年十
一月一日被捕之四十五日左右，應僅吸食六、七次，向上訴人購買海洛因竟達五次，
每次半錢，則其每次吸食量已達四分左右，依海洛因本身亦有毒性，顯然為不合常理
之劑量，吸食者必然中毒死亡，原判決事實之認定有違常理。況八十九年十月一日（
按，應係十月卅一日之誤）上訴人已被警逮捕，姚志宏仍能吸食至九十年二月一日，
顯見另有毒品來源，非向上訴人購買，原判決未予斟酌，判決理由自屬不備。(二)姚志
宏所涉毒品案未因供述來源而減刑，或係因姚志宏良心未泯未敢冤枉上訴人以邀輕刑
所致，原審就姚志宏何以未主張減刑事項，未予提訊查明，亦未於理由說明，判決理
由亦屬不備。(三)上訴人前於八十九年初因吸食海洛因為警查獲，至今仍有吸用情形，
前被查獲時，上訴人表示吸食並非重罪，承辦警員即對上訴人揚言下次就好看云云，
此即八十九年十一月一日姚志宏被捕後出現向上訴人販賣毒品海洛因供述之原由，實
則上訴人係於八十九年十月廿九日以新台幣（下同）四萬八千元購買四錢海洛因供己
吸用，依此換算，應僅有十五公克，何故被捕時竟有六十二、三公克？即或認上訴人
購買後以一比一比例混合葡萄糖，亦僅有卅公克，原審未查證是否員警栽贓，判決理
由亦不完備。(四)姚志宏為警查獲之二包海洛因淨重僅為一點一公克，平均每包○點五
五公克，若謂姚志宏每次向上訴人購買一包半錢，每週吸食一次，依常理耗用量甚少
，與上訴人為警查獲時每包平均重量約為二點九六六公克相差極大。且上訴人若以每
包半錢六千元出售，換算應為每包一點八七五公克，而姚志宏為警查獲之海洛因純度
為百分之六點八八，上訴人被查獲之海洛因純度則為百分之五五點三九，差別極大，
姚志宏又坦承其購買海洛因後並未稀釋，其被捕後亦無查獲任何稀釋工具，其持有之
海洛因顯非上訴人所出售甚明，原判決置姚志宏「未稀釋」之供詞於不顧，判決理由
與卷證不符，理由矛盾。況縱由姚志宏稀釋，則以百分之五五點三九稀釋成百分之六
點八八，稀釋比率達八倍之多，姚志宏每週吸食一次用量不多，四十五天豈有購買五
次之理？亦見原判決理由確有矛盾。
惟查，證據之取捨與其證明力之判斷，以及事實有無之認定，屬事實審法院之職權，
苟其取捨證據與判斷證據證明力並不違背經驗法則及論理法則，即不容任意指為違背
法令，而執為第三審適法之上訴理由。本件原判決認定上訴人有原判決事實欄所載之
販賣第一級毒品海洛因犯行，係以證人姚志宏於警訊、偵查之證詞，及上訴人坦承以
一錢一萬二千元之代價向綽號「阿泉」購買第一級毒品海洛因，及於八十九年十月卅
一日為警查獲之海洛因二十一包（合計淨重六二‧三○公克，包裝重七‧八○公克，
純度為百分之五五‧三九）、摻有海洛因之香煙五支、電動研磨機一組、電子磅秤一
台、行動電話二支、塑膠分裝袋二大包（內共有小夾鏈袋四百七十三個）、白粉一包
（即葡萄糖）等物為其所有等語，並有上開物品扣案，而證人姚志宏與上訴人並無過
節，為姚志宏與上訴人所不否認，姚志宏亦未於其被訴案件主張供出毒品來源請求減
輕其刑，足證證人姚志宏證言可採等證據，予以綜合判斷，認上訴人成立毒品危害防
制條例第四條第一項之連續販賣第一級毒品累犯之罪，並以上訴人「應係施用毒癮日
增，所費不貲，才起意販賣毒品海洛因，因其所得利益尚屬有限，且販賣之次數只有
五次，販賣時間尚非長久，尚非屬毒販之大、中盤商」、「衡以毒品危害防制條例第
四條第一項之法定本刑為死刑、無期徒刑，觀諸上開犯罪情狀，倘科以上開法定最低
之刑，實嫌過重，其此部分之犯罪情狀，在客觀上尚足以引起憫恕，爰依刑法第五十
九條之規定，酌量減輕其刑」，再於法定刑內量處其刑，已詳敘其所憑之證據及認定
之理由，並指駁說明上訴人否認犯罪，所辯為卸責之詞，證人姚志宏嗣後翻異，均無
可採，另上訴人被訴自不詳時間起至八十九年十一月（按，應係十月之誤）廿九日止
，連續以每包一千至一萬元不等之價格販賣海洛因予不特定人施用部分，尚乏證據證
明，爰不另為無罪之諭知，所為論斷，均有卷存證據資料可資覆按，從形式上觀察，
原判決此部分並無違背法令情形。而就前述上訴意旨指摘部分：(一)原判決已詳為說明
姚志宏在警訊與偵查中，就其係自八十九年九月中旬某日起，經由綽號「阿文」之不
詳姓名成年男子介紹，並以上訴人所有之0000000000號行動電話為聯絡工
具，連續五次在彰化市○○里○○路一一九巷口附近，向上訴人購得毒品海洛因施用
，每次以六千元購得半錢一包之海洛因，最後一次係在被告被警查獲前一星期向被告
購買，而「施用毒品案件之被告，於法院審理時，為圖法院輕判，會將其施用毒品之
期間、施用數量為縮減之供述，另將施用毒品之間距拉長，亦屬事理之常」、「以證
人姚志宏曾經二次觀察勒戒，猶不能戒除吸毒惡習之情形研判，其施用毒品之情節當
非輕微。則證人姚志宏自八十九年九月中旬某日起，至同年十月三十一日往前約一星
期之某日止，會連續五次向被告購買已經混合葡萄糖之海洛因，每次購買半錢，難認
有何違常」、「尤其檢察官訊問證人姚志宏之時間即九十年五月十四日，經核又在其
被訴違反毒品危害防制條例案件即台灣台中地方法院九十年度易字第七九一號刑事判
決宣判日期即九十年三月二十六日之後，所述自屬可信」，該項證據取捨及證據證明
力之判斷，並無違背經驗、或論理法則之情形，原審未再調取姚志宏被訴案件，自無
應調查之證據未予調查之違法。至姚志宏在上訴人被捕後另向他人購買海洛因並繼續
吸食，與原是否向上訴人購買並無必然關聯，原判決未予斟酌，亦無判決理由不備可
言。(二)原判決既已詳為說明姚志宏之證言如何可信，上訴人猶主張應再予提訊，並稱
原判決未於理由說明云云，自非適法之上訴理由。(三)上訴人於原審猶坦承扣案物品為
其所有，其復主張「八十九年十月廿九日以四萬八千元購買四錢海洛因供己吸用，依
此換算，應僅有十五公克，何故被捕時竟有六十二、三公克？即或認上訴人購買後以
一比一比例混合葡萄糖，亦僅有卅公克，原審未查證是否員警栽贓」云云，自非本於
卷內證據資料所為具體指摘，此部分應無判決理由不備之情形。(四)原判決於理由內復
詳為說明「依據證人姚志宏於檢察官訊問時所為之證詞，其最後一次係於八十九年十
月三十一日往前約一星期之某日向被告購買海洛因。而被告係於八十九年十月三十一
日被警查扣尚未售出之扣案毒品海洛因。能否以被告在八十九年十月三十一日被查獲
時，所持有二十一包海洛因之平均重量與純度，與證人姚志宏在八十九年十一月一日
被查獲時，尚未施用完畢之海洛因之平均重量與純度相互比較，以資為證人姚志宏所
持有之海洛因是否購自被告之認定依據，已非無疑。況證人姚志宏在向被告購得海洛
因之後，因其所購得之海洛因價昂量微，復因個人施用及上癮情形之不同，其會加入
葡萄糖粉予以稀釋，本屬情理之常。再從本案證人姚志宏於八十九年十一月一日凌晨
零時二十分許，在彰化市○○路一一九巷二二弄口被警查獲之時，被查獲之毒品海洛
因有二包，其合計淨重為一‧一公克，另有已使用過之殘渣一包（見警訊卷宗第六頁
）以觀，益可證實證人姚志宏應有分裝情事。其於本院訊問時，所為：其未向被告購
買毒品海洛因之證述，既非可信，其說明已有如前述，則證人姚志宏迴護被告之心態
，已不難想見。其於本院訊問時，所證：購入海洛因未加稀釋云云，自亦非可信為真
實」，並指駁「被告以證人姚志宏在八十九年十一月一日被查獲時，尚未施用完畢之
海洛因之平均重量、及純度，與其在八十九年十月三十一日被查獲時，所持有二十一
包海洛因之平均重量與純度不同，即執以辯稱並未販賣毒品海洛因給證人姚志宏，尚
非可以採信」，上訴人猶指稱「原判決置姚志宏『未稀釋』之供詞於不顧，判決理由
與卷證不符」云云，亦非本於卷內證據資料所為之指摘。本件上訴意旨置原判決所為
明白論斷於不顧，專憑上訴人個人之意見，就原判決理由已經詳細說明之事項，及原
審採證認事之職權行使，漫事爭執，泛言原判決有應予調查之證據未予調查、判決理
由不備、理由矛盾、採證違法之情形，難認已符合首揭法定之第三審上訴要件。是上
訴意旨所指摘原判決違法情形，殊與法律規定得為第三審上訴理由之違法情形不相適
合，衡以前述說明，其上訴為違背法律上之程式，應予駁回。
據上論結，應依刑事訴訟法第三百九十五條前段，判決如主文。
中      華      民      國    九十一    年      九      月      四      日
                              最高法院刑事第七庭
                                  審判長法官  張  信  雄
                                        法官  賴  忠  星
                                        法官  張  清  埤
                                        法官  呂  永  福
                                        法官  陳  世  雄
      右正本證明與原本無異
                                              書  記  官
中      華      民      國    九十一    年      九      月     十二     日
